【裁判字號】    95,交上易,540
【裁判日期】    950713
【裁判案由】    過失傷害
【裁判全文】
臺灣高等法院臺中分院刑事判決       95年度交上易字第540號
上  訴  人  臺灣臺中地方法院檢察署檢察官
被      告  乙○○（即張宜興）
上列上訴人因過失傷害案件，不服臺灣臺中地方法院94年度交易
字第567號，中華民國95年3月22日第一審判決（起訴案號：臺灣
臺中地方法院檢察署94年度偵字第14129號 ），提起上訴，本院
判決如下：
      主  文
上訴駁回。乙○○緩刑貳年。
      事  實
一、張宜興於民國 (下同 )九十四年一月三十一日下午二時二十
    分許，將其所駕駛之車牌號碼Ｂ七－五０九三號自用小客車
    ，順向（車頭朝東）停放於臺中縣太平市○○路○段一六一
    號前之路旁，本應注意汽車停車時，不得併排停車，且停車
    向外開啟車門時，應注意行人、車輛，並讓其先行，而依當
    時天候陰、為日間自然光線、路面乾燥無缺陷、視距良好等
    客觀情形，並無不能注意之情事，竟疏未注意，而在該處慢
    車道上併排停車且貿然向外開啟左前車門，適有丙○○騎乘
    車牌號碼ＹＩＧ－五八九號重機車（起訴書誤載為輕型機車
    ），沿臺中縣太平市○○路○段由西往東方向行經該處，突
    見張宜興開啟車門阻礙其車行方向時，避煞不及，致所騎機
    車之右前車身與上開自用小客車之左前車門發生擦撞，丙○
    ○因而人車倒地，受有頭部外傷併腦震盪、右膝、右小腿、
    右手多處挫擦傷等傷害。張宜興於肇事後、犯罪行為被發覺
    前，在到場處理員警謝孟錦詢問時自首並接受裁判。
二、案經丙○○訴請臺灣臺中地方法院檢察署檢察官偵查起訴。
      理  由
一、上開犯罪事實，業據被告張宜興於原審及本院審理時坦承不
    諱，核與證人即告訴人丙○○於偵查時指證情節相符 (被告
    對告訴人上開陳述於本院審理時並無異議，本院審酌該陳述
    與卷附道路交通事故調查報告表所載相符，自得採酌 )，並
    有道路交通事故調查報告表、現場圖各一份、車禍現場照片
    九張、國軍臺中總醫院附設民眾診療服務處九十四年二月五
    日診斷證明書、太平澄清醫院診斷證明書、賴中醫診所診斷
    證明書各一份、德濟中醫聯合診所診斷證明書二份附卷可稽
    。按汽車停車時，不得併排停車，且停車向外開啟車門時，
    應注意行人、車輛，並讓其先行，道路交通安全規則第一百
    十二條第一項第十款、第十五款分別定有明文。被告駕駛自
    用小客車於路邊停車，本應遵循前揭交通安全規定，注意避
    免併排停車，且於開啟車門之際禮讓他車先行，而依卷附道
    路交通事故調查報告表所載，肇事當時天候陰、日間自然光
    線、路面乾燥無缺陷、視距良好等情狀，並無不能注意之情
    事，被告竟疏未注意併排停車並貿然開啟車門，致與告訴人
    丙○○所騎乘之重機車發生碰撞，致告訴人受有上述傷害，
    被告之行為顯有過失，被告過失行為與告訴人丙○○所受上
    述傷害間，顯有相當因果關係。至告訴人丙○○雖提出其患
    有椎間盤突出症之診斷資料，惟經原審法院函詢行政院退除
    役官兵輔導委員會臺中榮民總醫院結果，尚無法確認該項症
    狀即為本件車禍所造成，且依告訴人丙○○於九十四年十一
    月一日至該院初診時之主訴內容觀之，其症狀已持續約有二
    個多月之久，亦與本件車禍發生之時間相隔半年以上，有該
    院九十五年一月六日中榮醫企字第０九四００一三四九二號
    函一份在卷可憑。雖告訴人於本院另提出臺中榮民總醫院九
    十五年四月七日之診斷證明書，然該證明書上所載病人主訴
    自九十四年一月起下背痛等語係診治醫師依告訴人之陳述記
    載，告訴人於本件事故發生後至國軍台中總醫院診治之資料
    並無腰部椎間盤突出或第五腰椎椎弓骨折受傷之記載 (見原
    審卷 )，尚難遽憑告訴人丙○○所提之上開診斷資料，遽認
    被告之過失行為致告訴人丙○○受椎間盤突出症或第五腰椎
    椎弓骨折。綜上所述，本案事證已臻明確，被告犯行應堪認
    定。
二、核被告張宜興所為係犯刑法第二百八十四條第一項前段之過
    失傷害罪 (按被告行為後九十五年七月一日施行之刑法第三
    十三條第五款規定，罰金為新台幣一千元以上，以百元計算
    之，就刑法第二百八十四條第一項前段之法定本刑罰金部分
    之最低度刑已有變更，比較修正前後之規定，以修正前之規
    定有利於被告，依刑法第二條第一項前段，適用行為時之法
    律處斷 )。查被告於肇事後、犯罪行為被發覺前，於到場處
    理員警謝孟錦詢問時自首犯罪，有謝孟錦警員製作之車禍案
    件報告書及被告警詢筆錄各一份在卷可憑，依修正前刑法第
    六十二條前段之規定減輕其刑 (按被告為後95年7月1日修正
    公布施行之刑法第六十二條前段規定：對於未發覺之罪自首
    而受裁判者，得減輕其刑，比較修正前同條項係規定減輕其
    刑，以修正前之規定有利被告，依刑法第二條第一項前段，
    應適用修正前之規定 )。又被告行為後95年7月1日修正公布
    施行之刑法第四十一條第一項前段規定：犯最重本刑為五年
    以下有期徒刑以下之刑之罪，而受六個月以下有期徒刑或拘
    役之宣告者，得以新臺幣一千元、二千元或三千元折算一日
    ，易科罰金。比較修正前後易科罰金折算標準之規定，以95
    年7月1日修正公布施行前之規定，較有利於被告，依刑法第
    二條第一項前段，適用修正前刑法第四十一條第一項前段規
    定諭知易科罰金之折算標準。原審審酌被告過失情節之輕重
    、告訴人所受傷害及被告犯罪後之態度等一切情狀，依刑法
    第二百八十四條第一項前段、第六十二條前段 (修正前)、
    第四十一條第一項前段 ( 修正前)、罰金罰鍰提高標準條例
    第一條前段、第二條 (已廢除)規定，判處被告拘役五十五
    日，如易科罰金以佰元(銀元)折算壹日，核其認事、用法
    、量刑均無不當。檢察官據告訴人之聲請以原審認告訴人所
    受腰部椎間盤突出、第五腰椎椎弓骨折等傷害與被告過失行
    為無因果關係，被告犯後無悔意，原審量刑過輕等為由上訴
    並無理由，應予駁回。本院審酌被告未曾受有期徒刑以上刑
    之宣告，有台灣高等法院被告前案紀錄表在卷可考，業與告
    訴人達成民事調解賠償其損害 (有調解筆錄及匯款憑單影本
    在卷可參 )，告訴人並表示宥恕，經此偵審教訓，應知所警
    惕當無再犯之虞，認本件宣告刑以暫不執行為適當，併依修
    正前刑法第七十四條第一款規定宣告緩刑二年 (被告行為後
    九十五年七月一日施行之刑法第七十四條雖有變更，因被告
    並無前科紀錄，對被告並無比較有利，且因自首及易科罰金
    均適用修正前之法律，此部分自應併適用行為時即修正前之
    刑法第七十四第一款之規定)，以啟自新。
三、據上論斷，應依刑事訴訟法第三百六十八條、刑法第二條第
    一項前段、修正前刑法第七十四條第一款，判決如主文。
    本案經檢察官甲○○到庭執行職務。
中    華    民    國    95    年    7    月    13     日
            刑事第九庭    審判長法  官  陳  筱  珮
                                法  官  余  仕  明
                                法  官  康  應  龍
上列正本證明與原本無異。
不得上訴。
                                書記官  姚  錫  鈞
中    華    民    國    95    年    7     月    14    日


司法院資訊處製作；財團法人民間司法改革基金會備份。
